臺灣高等法院刑事判決　　　　　　　　96年度上易字第2332號
上　訴　人
即　被　告　甲○○
選任辯護人　陳慶尚律師
　　　　　　葉又華律師
　　　　　　孫大昕律師
上列上訴人因違反著作權法案件，不服臺灣臺北地方法院96年度
易字第1285號，中華民國96年9月3日第一審判決（起訴案號：臺
灣臺北地方法院檢察署96年度偵字第7828號），提起上訴，本院
判決如下：
    主  文
原判決撤銷。
甲○○共同擅自以重製之方法，侵害他人之著作財產權，處有期
徒刑捌月；減為有期徒刑肆月，如易科罰金，以新臺幣壹仟元折
算壹日。
    事  實
一、緣甲○○於民國91年5月18日利用其所有之電腦設備連結網
    際網路，架設網址為「http://www.afgn.idv.tw」之橋靈王
    「afgn論壇」，該論壇係以討論或分享橋牌、網路電腦資訊
    、個人喜好之音樂、電影、文章等為主之交流網站，甲○○
    則以「Patrick」暱稱擔任該論壇站長，無償接受不特定成
    年人註冊成為會員，並有權限審核、允許不特定網友得以重
    製、公開傳輸上開資訊，或是在上開論壇提供超連結至其他
    不詳網址，使不特定網友得以免費試聽、下載（重製）上開
    資訊。
二、甲○○明知附表一、附表四「被侵權曲目」欄所示之歌曲，
    分別係如該表「被侵權公司」欄所示滾石國際音樂股份有限
    公司（下稱滾石公司）、華納國際音樂股份有限公司（下稱
    華納公司）、上華國際企業股份有限公司（下稱上華公司）
    、福茂唱片音樂股份有限公司（下稱福茂公司）、科藝百代
    股份有限公司（下稱科藝百代公司）、新力博德曼音樂娛樂
    股份有限公司（下稱新力博德曼公司）、豐華唱片股份有限
    公司（下稱豐華公司）、環球國際唱片股份有限公司（下稱
    環球公司）、艾迴股份有限公司（下稱艾迴公司）及華研國
    際音樂股份有限公司（下稱華研公司）等公司享有著作財產
    權之錄音著作或音樂著作，非經前開擁有著作財產權公司之
    同意或授權，不得擅自重製、公開傳輸，且可預見將附表一
    所示之歌曲檔案置於網路空間上供人下載、試聽，將使眾多
    未經著作權人之同意或授權重製之人，得藉以非法重製或公
    開傳輸上開錄音及音樂著作，而侵害前開著作財產權人之著
    作財產權。詎仍與真實姓名、年籍均不詳之成年網友，共同
    基於擅自透過網路重製、下載或以公開傳輸方法侵害他人著
    作權之犯意聯絡，自93年年中某日起，在台北市文山區○○
    ○路○段190之3號6樓住處，利用己有之電腦設備連結網際網
    路，在其所架設之橋靈王「afgn論壇」上崁入音樂播放器，
    設定該播放軟體連結外界之存放音樂檔案網址，或直接張貼
    可連結至由不詳姓名成年網友放置有如附表一、四所示歌曲
    之錄音或音樂著作檔案之網頁超連結（即張貼其他網站、網
    頁之網址，使他人得直接點選而連結該網站或網頁，閱聽該
    等網站、網頁之內容），以供瀏覽其論壇或是已加入會員之
    不特定網友得於各自選定之時間、地點，利用網路超連結作
    用連線至其他網友提供如附表一、四所示歌曲之音樂檔案區
    而免費線上聽歌（公開傳輸）或直接下載，甲○○即以此方
    式與不特定成年網友共同重製（供網友下載部分）、公開傳
    輸（供網友線上聽歌部分）上開錄音著作、音樂著作，而侵
    害上開滾石公司等10家公司之著作財產權。嗣警方執行網路
    巡邏勤務時發現上開網站，經通知財團法人國際唱片業交流
    基金會確認後，循線通知甲○○於96年3月15日到案說明，
    方查獲上情。
三、案經滾石公司、華納公司、上華公司、福茂公司、科藝百代
    公司、新力博德曼公司、豐華公司、環球公司、艾迴公司、
    華研公司訴由內政部警政署保安警察第二總隊第一大隊第三
    中隊報請臺灣台北地方法院檢察署檢察官偵查起訴。
    理  由
一、證據能力：
(一)、按被告以外之人於審判外之言詞或書面陳述，除法律有規定
    者外，不得作為證據；又被告以外之人於審判外之陳述，經
    當事人於審判程序同意作為證據，法院審酌該言詞陳述或書
    面陳述作成時之情況，認為適當者，亦得為證據；當事人、
    代理人或辯護人於法院調查證據時，知有第159條第1項不得
    為證據之情形，而未於言詞辯論終結前聲明異議者，視為有
    前項之同意，刑事訴訟法第159條第1項、第159條之5第1項
    、第2項分別定有明文。是以刑事訴訟法新制採改良式當事
    人進行主義，為保障被告防禦權及維護直接審理與言詞審理
    原則，酌採英美法之傳聞法則，復於第159條之1至第159條
    之5增設例外規定，以應實務需要，俾符實體真實發現之訴
    訟目的。
(二)、查本件證人吳彥虢於內政部警政署保安警察第二總隊第一大
    隊第三中隊高雄分隊詢問後所製作之筆錄，係屬被告以外之
    人於審判外之陳述，屬傳聞證據，而被告於原審最後審理時
    對此提出爭執（見原審96年8月20日審理筆錄），已不合刑
    事訴訟法第159條之5傳聞例外之規定，且證人吳彥虢於原審
    審理時業經傳喚到庭具結作證，並接受檢辯雙方之交互詰問
    ，因之，除其先前陳述與審判中證述意旨相符部分，因已於
    審理時同受詰問檢驗，業可認非仍屬傳聞，或其先前陳述與
    審判中之證述不符惟該不符之部分具刑事訴訟法第159條之2
    所定之要件等情形外，依刑事訴訟法第159條第1項規定，該
    項證據方法應予排除，不得作為本案證明被告有罪之依據，
    惟仍得作為彈劾證人吳彥虢於原審審理時所為陳述之憑信性
    ，附此敘明。
二、訊據被告固坦承有申請上開網頁空間架設「afgn論壇」網站
    ，擔任站長負責管理網頁、招收會員，且其網頁上刊載音樂
    播放器或是超連結，使不特定網友點選後可連結至其他網友
    提供之網頁空間，進而未經授權，線上試聽等事實，惟矢口
    否認有違反著作權法之犯行，辯稱：伊並未提供網友下載歌
    曲，僅係於該主機所架設之網頁內，再超連結至其他具有上
    開音樂歌曲檔案之網站或網頁，供人試聽，並不能下載；且
    原始之音樂播放器非其架設，伊僅引用語法將該音樂播放器
    崁入其網頁；又伊並非每張專輯之歌曲均有張貼於伊之網頁
    云云。經查：
(一)、如附表一、四「被侵權曲目」欄所示之歌曲，分別係如該表
    「被侵權公司」欄所示各該公司享有著作財產權之錄音著作
    或音樂著作；被告於93年中某日起至96年3月15日為警通知
    到案說明為止，此期間利用前揭網頁空間架設「afgn論壇」
    網站，以超連結方式使不特定網友點選後可連結至其他網友
    之網頁，進而未經授權，得於各自選定之時間、地點，線上
    試聽如附表一、四所示歌曲之音樂著作或錄音著作等事實，
    業據被告坦承不諱（見原審96年7月9日審理筆錄），核與證
    人吳彥虢於原審審理中所為此部分證述相符，並有告訴人提
    供之「afgn論壇」網站內容列印資料、蒐證網頁列印畫面、
    財團法人國際唱片業交流基金會侵權曲目清冊、著作財產權
    證明文件等附卷可稽，是此部分之事實堪以認定。
(二)、按著作權法上所稱「公開傳輸」者，係指以有線電、無線電
    之網路或其他通訊方法，藉聲音或影像向公眾提供或傳達著
    作內容，包括使公眾得於其各自選定之時間或地點，以上述
    方法接收著作內容者而言，該法第3條第1項第10款定有明文
    。而該等行為以具互動性之電腦或網際網路傳輸型態為其特
    色，與公開口述、公開播送、公開演出等傳統單向傳達著作
    內容之方式有別，且該條文中所稱「向公眾提供」之要件，
    並不以利用人確有實際傳輸或接收之舉為必要，只要處於可
    得傳輸或接收之狀態即為已足（參見92年7月9日修正公布之
    著作權法第3條立法說明）。經查，本件如附表一「被侵權
    曲目」欄內所示之歌曲或樂曲，性質上屬於音樂著作及以此
    為內容之錄音著作，而被告在其網站上，提供上開歌曲音樂
    檔案供人線上聆聽，無論係以音樂播放器方式或是以超連結
    方式，均係將上開歌曲透過網路公開傳輸至各該使用者電腦
    上播放，被告對此流程自知之甚詳，否則不會在上開網站提
    供此項功能，是其於各該使用者點擊該項功能時，所為即屬
    公開傳輸上開音樂著作或錄音著作之行為，此不因被告係因
    使用者點擊而被動傳輸，或係因使用者進入該網頁被告即預
    設主動傳輸播放音樂而有差異，是被告此部分所為顯然已構
    成著作權法所規範之公開傳輸行為。
(三)、而被告雖辯稱其網站並未提供下載功能，然不否認其網站上
    提供之超連結，有部分是可以下載音樂檔案之事實（見原審
    96年7月9日審理筆錄），且被告於警詢中亦坦認（問：警方
    於橋靈王的橋藝論壇首頁上發現你有架設音樂播放器播放未
    經授權的音樂及版面名稱「音樂報報」有提供音樂歌曲下載
    點供會員下載是否正確？）答：正確。（問：警方自橋靈王
    的橋藝論壇網站列印上述網頁資料是否經由你觀閱後親自簽
    署？其內容是否正確？）答：有，正確。再經偵查中被告亦
    供稱，確實有移送意旨之犯行。（見偵查卷65頁）被告再於
    原審供稱：播放器應該是一個連結，只能聽不能下載，他連
    結上面的有些是可以下載。（見原審卷第23頁反面）再供：
    證人所說的500多首歌曲只是撥放器，我只是放在我的網頁
    上面，讓別人打開我的網頁就可以聽到歌曲。（見原審卷第
    25頁正面）（問：對於你的網站可以連結到附表所示之這些
    歌曲，有無意見？）答：無。（見原審卷第25頁反面）由以
    上被告供述，亦見其知播放器當成連結，而超連結之後仍可
    下載等情。
(四)、且被告所設之橋藝論壇上之音樂報報，亦有第四代「中文Ｍ
    Ｐ3魔力點唱」之標示區、ＭＰ3下載920520之標示區（見偵
    查卷55頁），亦見被告在音樂報報專區，亦有點唱及下載之
    功能；且以告訴代理人於原審所庭呈之蒐證畫面，就每位歌
    手之每張專輯之各首歌均show出，並非如被告所稱，各歌手
    之專輯伊僅摘錄一首歌，亦見其所辯不實。而依證人吳彥虢
    於原審審理時所稱：是在網站上放網址（應係指超連結），
    而不是放檔案，但連結之後不會跳出另外一個視窗而可以直
    接下載等語（見原審96年7月30日審理筆錄），雖本案因未
    查扣被告所使用之電腦主機，而無積極證據可得證明係被告
    本人將上開音樂著作或錄音著作上傳至網路（免費）空間後
    供人下載，或是與上開不詳姓名之網友共同以重製之方法侵
    害他人之著作財產權之犯行，然其既知不特定網友有提供上
    開音樂著作或錄音著作檔案供不特定之人下載，且以其電腦
    常識，亦知下載者會在其使用之電腦內再複製一份該音樂檔
    案，而仍提供超連結供人下載，顯然其與各該下載者就此部
    分之重製行為，亦具有犯意聯絡，且有提供檔案之分工行為
    甚明。
(五)、另被告雖稱僅係與網友分享、試聽個人喜好之音樂云云，然
    觀諸本件被告所提供「試聽」之音樂著作或錄音著作，大多
    係整張專輯、整首歌完完整整地供人線上聆聽，與一般在網
    路上歌曲試聽係以部分歌曲，且多有試聽長度之限制不同（
    如僅能試聽歌曲前一分鐘等），此種大規模將歌手專輯全部
    於網路上播放模式，顯然已逾越合理使用之範圍甚明。且就
    較不在乎音質之聽眾而言，若能透過被告之「afgn論壇」隨
    時免費線上聆聽，或下載後在自己電腦中隨時聆聽上開音樂
    檔案，除非甚為鍾愛之曲目或歌手，自已無再購買正版音樂
    之需求，亦已造成告訴人公司合理利潤之嚴重損失，被告所
    為已經逾越此種合理使用之範圍，其所辯當非足採。
(六)、再辯護人又辯，被告不知其行為係法律所禁止云云。然被告
    已自承其係電腦工程師、五專畢業之學歷及常看報紙，再佐
    以警詢筆錄亦載有其教育程度為專科畢業，又被告係30餘歲
    之成年男子，並非甫出校門之學子，依其教育、職業背景、
    社會經驗及社會上保護智慧財產權之宣導又不遺餘力，且其
    亦常看報紙而得認知，被告實難諉為不知其行為業已造成侵
    害發行歌曲業者之智慧財產。且其亦無法舉證其設置網站未
    經許可張貼各歌手之專輯歌曲或可超連結至其他網址歌曲，
    有何正當理由而無法避免。再以被告所侵害著作歌曲之數目
    多及侵害之時間復長，亦難認其情節輕微，而得減輕其刑。
(六)、縱使被告所辯，音樂播放器非伊所架設，係其用ＨＴＭＬ網
    頁Ｆrame語法崁入其網頁，亦無解於被告有公開傳輸及重製
    他人之著作財產權之事實。
(七)、又96年7月11日修正施行之著作權法第87條第7款所定未經著
    作財產權人同意或授權，意圖供公眾透過網路公開傳輸或重
    製他人著作，侵害著作財產權，對公眾提供可公開傳輸或重
    製著作之電腦程式或其他技術，而受有利益者。係指電腦程
    式或其他技術，與本件被告所提供公開傳輸或重製係音樂或
    錄音著作並不相同，被告縱未受有利益，亦不得援用該條作
    為解免罪責之事由。
(八)、綜上所述，被告所辯尚非足採，本件事證明確，被告犯行已
    經證明，應依法論科。
三、核被告甲○○所為，係犯著作權法第91條第1項擅自以重製
    方式侵害他人著作財產權罪、第92條擅自以公開傳輸方式侵
    害他人著作財產權罪。其與擅自透過網路上傳、下載如附表
    一、四所示歌曲之成年網友間，就上開犯罪有犯意之聯絡與
    行為之分擔，均為共同正犯。又被告以提供超連結之方式，
    為共同重製（下載歌曲）及公開傳輸（聽取歌曲）行為，侵
    害如附表一、四所示各著作權人之著作財產權，為想像競合
    犯，應從一重之共同擅自以重製方式侵害他人著作權罪處斷
    。另按刑事法若干犯罪行為態樣，本質上原具有反覆、延續
    實行之特徵，立法時既予特別歸類，定為犯罪構成要件之行
    為要素，則行為人基於概括之犯意，在密切接近之一定時、
    地持續實行之複次行為，倘依社會通念，於客觀上認為符合
    反覆、延續性之行為觀念者，於刑法評價上，即應僅成立1
    罪，俾免有重複評價、刑度超過罪責與不法內涵之疑慮；學
    理上所稱「集合犯」之職業性、營業性或收集性等具有重複
    特質之犯罪均屬之，例如經營、從事業務、收集、販賣、製
    造、散布等行為概念者是，最高法院95年度台上字第1079
    號判決要旨可資參照，查本件被告基於公開傳輸、重製多數
    歌曲之單一犯意，由其他網友將未獲授權之歌曲上傳至網頁
    後，透過在其架設之網頁上張貼超連結之方式，再由不特定
    人自行點選聽取，或是直接下載而重製於其等電腦硬碟或記
    憶體之內，其所犯係屬公開傳輸及重製，性質上接近前開判
    決所指之「製造」、「散布」，僅其行為客體為無體財產權
    ，故以「重製」、「傳輸」定義，而上開行為同具反覆實施
    性質，且時間密接，手法相近，可認係實質上一罪，無庸細
    究行為次數而分論併罰。又公訴人雖僅就被告擅自公開傳輸
    、重製如起訴書附錄所示之歌曲部分提起公訴，尚有部分如
    附表一歌曲未提起公訴，然此部分與經起訴且經論罪科刑之
    部分，具有實質上一罪關係，本院自得併予審酌，特予說明
    。另被告之犯罪行為時間自93年中某日起至96年3月15日經
    警通知到案為止，橫跨95年7月1日刑法修正施行前後，惟本
    件既評價為一罪，應以最後犯罪時間為準，故應直接適用修
    正施行後之新法，無新舊法比較適用之問題，附此敘明。
四、原審認被告事證明確，予以論罪科刑，固非無見。惟原判決
    就附表三部分，亦認被告犯有上開罪名，尚有未洽（詳如
    下述）另原判決未論附表四部分，被告亦犯有違反著作財
    產權有關之重製犯行，亦有未洽。被告辯以其並無讓網友下
    載歌曲，而無以重製之方法侵害他人之著作財產權或每張專
    輯僅有張貼一首歌曲云云，並無足取，其上訴核無理由。惟
    原判決既有前揭可議之處，即屬無可維持，應予撤銷改判。
    爰審酌被告並無前科，此有本院被告前案紀錄表1份在卷可
    按，素行尚稱良好，被告雖係初犯，然本案犯行時間為93年
    中某日起至96年3月15日，長達2年餘，當時唱片業因盜版猖
    獗之故而遭受重創，迭經新聞報章報導，被告自亦知之甚明
    ，竟無視告訴人所享有之著作財產權，所侵害之歌曲數量更
    多達千餘首，對於各該告訴人造成之損害非輕，亦嚴重損害
    我國保護合法著作權之國際形象，惡性不輕，暨其犯罪後僅
    坦承部分犯行，猶不見悔意之犯後態度等一切情狀，量處如
    主文第二項所示之刑。又被告犯本罪係在96年4月24日以前
    ，亦無其他中華民國96年罪犯減刑條例所定不得減刑之情形
    ，爰依該條例第2條第1項第3款、第7條第1項、第9條之規定
    ，減其宣告刑2分之1，並諭知易科罰金折算之標準。被告上
    訴以其僅係初犯，並無前科，且已經關閉網站，而請求判處
    緩刑云云。惟被告並未與告訴人和解，業據告訴代理人林松
    聖到庭陳述無訛，再被告所侵害有十家告訴人之著作財產權
    ，且所侵害之歌曲數目龐大，而侵權行為時間甚長，所造成
    法益之侵害甚鉅，且犯後態度亦不佳，不見其有悔意，則其
    請求宣告緩刑，本院尚難認其有悛悔之實據，所請難以准許
    。至於被告供犯罪所用之工具，其自有之電腦並未扣案，未
    有證據證明尚屬存在，為免執行上之困難，故不予宣告沒收
    。
五、至公訴意旨認被告基於大量招徠不特定會員收取會費及廣告
    費以獲取利潤之營利意圖，從91年5月8日起即有建置音樂播
    放器及音樂報報版面，提供該網站不特定會員互相交換（公
    開傳輸及下載重製）如起訴書附錄清冊所示之歌曲云云。惟
    如上所述，被告一再堅稱其係於91年5月18日架設「afgn論
    壇」並招收會員，然並未收取會費且未親自上傳歌曲至網站
    上供人下載，且至93年年中某日起方有張貼超連結之方式，
    供至其論壇瀏覽之會員連結聽取音樂而公開傳輸，或是重製
    、下載音樂著作，且其所提供之超連結或音樂播放器所得連
    結之音樂著作，並非全如告訴人所指等語（見原審96年7月9
    日、8月20日審理筆錄），且提出其架設之「afgn論壇」音
    樂播放清單（見原審卷第229頁至第336頁），遍查全卷，公
    訴人並未提出任何證據證明被告於91年5月8日起即有本件犯
    行或是基於營利意圖而為之，是公訴意旨此節所認有所誤會
    。再者，告訴人雖提出蒐證網頁資料及光碟，用以證明可下
    載548首歌曲、公開傳輸1191首歌曲（見原審卷第100頁至第
    161頁），然經本院詳加比對被告與告訴人提出之資料，仍
    有如附表二、三所示之歌曲係無證據證明在被告架設之網站
    上可公開傳輸或下載之音樂著作或錄音著作。再被告於原審
    所提之各首歌之下載點（有出現ＭＰ3）部分，就附表三之
    歌曲，亦未出現有ＭＰ3之下載點；且證人吳彥虢當初蒐證
    時，亦無在音樂報報區內，就每個標題內容是否有提供下載
    點之連結檢驗，即難以被告之網頁標題欄上揭示每位歌手之
    整張專輯之歌名，即逕認各該專輯之全部歌曲均得以下載重
    製。此外，復查無其他積極證據足資證明被告有此部分犯行
    ，惟公訴意旨認此部分與上開經論罪科刑部分有實質上一罪
    關係，爰就此部分不另為無罪之諭知，附此敘明。
據上論斷，應依刑事訴訟法第369條第1項前段、第364條、第299
條第1項前段，著作權法第91條第1項、第92條，刑法第11條前段
、第28條、第55條、第41條第1項前段，中華民國96年罪犯減刑
條例第2條第1項第3款、第7條、第9條，判決如主文。
本案經檢察官呂文忠到庭執行職務。
中　　華　　民　　國　　96　　年　　11　　月　　30　　日
 　　　      　　 刑事第十四庭   審判長法　官　 陳志洋
                                       法　官　 蔡聰明
                                       法　官　 林秀鳳
以上正本證明與原本無異。
不得上訴。
                                       書記官   高士童
中　　華　　民　　國　　96　　年　　11　　月　　30　　日
附錄：本案論罪科刑法條全文
著作權法第91條第1項
擅自以重製之方法侵害他人之著作財產權者，處三年以下有期徒
刑、拘役，或科或併科新臺幣七十五萬元以下罰金。
著作權法第92條：
擅自以公開口述、公開播送、公開上映、公開演出、公開傳輸、
公開展示、改作、編輯、出租之方法侵害他人之著作財產權者，
處三年以下有期徒刑、拘役、或科或併科新臺幣七十五萬元以下
罰金。
